【裁判字號】    98,交聲,589
【裁判日期】    980519
【裁判案由】    聲明異議
【裁判全文】
臺灣彰化地方法院交通事件裁定         98年度交聲字第589號
原處分機關  交通部公路總局臺中區監理所彰化監理站
即移送機關
異  議  人  甲○○
即受處分人
上列異議人即受處分人因違反道路交通管理處罰條例案件，對於
交通部公路總局臺中區監理所彰化監理站民國98年4 月15日所為
之處分（原處分案號：彰監四字第裁64—Z00000000 號），聲明
異議，本院裁定如下：
    主  文
異議駁回。
    理  由
一、原處分意旨略以：本件異議人即受處分人甲○○於民國98年
    3 月13日上午3 時11分許，駕駛登記為昇隆企業社所有之車
    牌號碼M5－1451號自小客車，行經國道一號南下方向218 公
    里處，因「拒絕接受酒精濃度測試之檢定」之違規事實，經
    國道公路警察局第三警察隊依違反道路交通管理處罰條例第
    35條第4 項之規定，以公警局交字第Z00000000 號違反道路
    交通事件逕行舉發，並於98年4 月15日以彰監四字第裁64－
    Z00000000 號裁決書，裁處罰鍰新臺幣（下同）60000 元，
    並當場移置保管該汽車及吊銷該駕駛執照3 年，及依同條例
    第67條第2 項禁考駕駛執照3 年，於法應無不合等語。
二、異議意旨略以：伊於當日有喝2 瓶啤酒，應該不到酒測違規
    標準值，且當時有依執勤員警之指示實施酒測，配合完成吹
    氣數次，並未逃跑拒絕酒測，且吹氣時酒測器疑似故障，爰
    依法聲明異議，請求撤銷原處分云云。
三、按汽車駕駛人拒絕酒精濃度測試之檢定者，處60000 元罰鍰
    ，並當場移置保管該汽車及吊銷該駕駛執照；汽車駕駛人，
    曾依道路交通管理處罰條例第35條第4 項前段規定吊銷駕駛
    執照者，3 年內不得考領駕駛執照，道路交通管理處罰條例
    第35條第4 項前段、第67條第2 項前段分別定有明文。上揭
    立法意旨，係因人酒後注意力、反應力均較常人為低，若駕
    車上路，對路上其他汽車或行人之生命、身體安全均存有危
    險性，故特立法嚴禁酒後駕車，以保障路上過往車輛及行人
    之法益，並課予汽車駕駛人有接受酒精濃度測試檢定之義務
    ，便利測試檢定作業之及時順利實施，以取得客觀正確之判
    測結果，進而防免可能產生之交通事故，是汽車駕駛人遇有
    警員測試檢定，即應配合受檢，不得以任何理由拒絕或拖延
    ，否則即屬違反上開規定，應受裁罰。
四、經查：
    （一）本件異議人於上開時、地，駕駛登記為昇隆企業社所
          有之車牌號碼M5－1451號自小客車，行經國道一號南
          下方向218 公里處，因「拒絕接受酒精濃度測試之檢
          定」之違規事實，經國道公路警察局第三警察隊依違
          反道路交通管理處罰條例第35條第4 項之規定，以公
          警局交字第Z00000000 號違反道路交通事件逕行舉發
          ，並於98年4 月15日以彰監四字第裁64－Z00000000
          號裁決書裁處等情，此有上開舉發違反道路交通管理
          事件通知單及交通部公路總局臺中區監理所彰化監理
          站違反道路交通管理事件裁決書各1 紙、及酒精濃度
          測試單5 張在卷可稽。
    （二）本件異議人對於其於上揭時間，駕駛汽車為警盤查等
          情固不爭執，惟矢口否認有何拒絕酒精濃度測試之行
          為，並以前揭情詞置辯。經查，證人即本件舉發員警
          郭億豐於本院審理時具結證稱：「98年3 月13日伊係
          與另一同事莊敬盟在國道一號員林收費站南下車道執
          行守望勤務，目睹異議人駕駛汽車走錯收費站繳費車
          道，並過了收費站停在槽化線上，伊與同事才向前盤
          查，一開門就聞道濃厚酒味，且前座放了2 個啤酒瓶
          ，所以請異議人配合酒測。異議人首先要求喝水，伊
          告訴異議人如果車上有水就可以讓他喝，但是異議人
          沒有找到水，之後就打電話或是東張西望藉故拖延時
          間，大約拖了10分鐘，伊就請異議人配合酒測，於當
          日上午2 時58分許進行第1 次酒測，最後1 次是在當
          天上午3 時24分許，總共測5 次，測試之結果不是『
          無樣本』就是『無效』，其中於上午3 時23分測試之
          該次，係前往支援之同事拿另一台呼氣酒精測試器對
          異議人施測，測得之結果仍然是無樣本，因為酒精測
          試器之設計是經過一定時間後，不管受測人有無吹氣
          ，儀器就會自動跳出結果，案號也會往後跳一號，所
          以當日施測之結果表示異議人根本沒有對著測試器吹
          氣，所以顯示結果都是無樣本或是無效，遂依法舉發
          其拒絕酒測」等語（見本院98年5 月13日訊問筆錄）
          ，復有前開舉發通知單、道路交通事故當事人酒精測
          試紀錄單5 張、蒐證錄音光碟1 片在卷可憑，是舉發
          員警係因迭次無法完成測試之客觀情事，始認定異議
          人故意不配合酒測，因而依法舉發異議人拒絕酒測，
          而非依其主觀判斷而恣意舉發，異議人上開違規行為
          ，足堪認定。
    （三）次按道路交通管理處罰條例第35條第4 項之所以規定
          「拒絕酒精濃度測試之檢定」除應課予罰鍰60000 元
          外，並應當場移置保管該汽車及吊銷該駕駛執照，較
          諸同條第1 項規定飲酒駕車之處罰：「汽車駕駛人，
          駕駛汽車經測試檢定有酒精濃度超過規定標準者，處
          15000 元以上60000 元以下罰鍰，並當場移置保管該
          汽車及吊扣其駕駛執照1 年」，更為嚴厲，目的在於
          不使拒絕酒精濃度測試檢定之駕駛人反而獲得寬典，
          否則無異鼓勵駕駛人拒絕接受測試。基此，倘駕駛人
          遭員警攔停後，積極拒絕接受酒精測試或消極推諉拖
          延，致其體內酒精濃度因時間經過而逐漸代謝降低，
          對於其他立即配合測試之駕駛人顯有不公。是故，依
          交通部90年8 月14日（90）交路字第048748號函、內
          政部警政署90年8 月23日（90）警署交字第175739號
          函均明示：「以警方告知駕駛人就經濃度測試標準及
          流程後，駕駛人如積極或消極拒絕測試，即可判定拒
          絕接受酒精濃度測試，而不以駕駛人不配合時間長短
          為據」可明；又所謂汽車駕駛人拒絕接受酒精濃度測
          試之檢定，不僅指汽車駕駛人拒絕為酒精濃度之測試
          ，即便有為酒精濃度之測試，但故意未依執勤員警指
          示測試之方式為之，致使酒測器無法顯示酒測值，亦
          應包括在內，否則，豈非鼓勵酒駕之人故意不配合正
          確吹氣，而達逃避酒測逾越標準值之處罰。查本件係
          異議人於上開時、地駕駛上開車輛，在國道一號員林
          收費站南下方向，因錯走收費車道而於過站後停於槽
          化線上，證人即員警郭億豐因而對之實施盤查，並聞
          到異議人身上有酒味，員警依客觀合理判斷要求異議
          人配合酒測，異議人復向警員自承當時有飲酒等節，
          亦據證人郭億豐結證明確，並為異議人所不爭執，足
          認警員郭億豐對異議人是否為酒後駕車已有合理懷疑
          ，其對異議人實施酒測即有正當之事實基礎，異議人
          自不能拒絕實行酒精濃度測試，則其藉撥打電話、找
          水喝，或以吹氣不足之方式拖延，益徵其行為確係拒
          絕酒精濃度之測試無疑。
    （四）末查本件舉發異議人上揭違規事實所使用之二具呼氣
          酒精測試器均為INTOXIMETERS廠牌、RBTIV 型號之電
          化學式呼氣酒精測試器，器號分別為018015/055147
          、018018/055150 號，而該測試器分別由經濟部標準
          檢驗局於97年4 月1 日、97年6 月3 日檢定合格，檢
          定合格單號碼為M0JA0000000 、M0JA0000000 號，檢
          定合格有效期間均為1 年，或於檢定合格有效期限內
          使用次數達1 千次者，亦視同檢定合格有效期限屆滿
          等情，此分別有經濟部標準檢驗局97年4 月1 日、97
          年6 月4 日呼氣酒精測試器檢定合格證書影本各1 紙
          在卷足憑，堪認該呼氣酒精測試器運作各項功能正常
          ，準確性毋庸置疑，且異議人經警員進行呼氣酒精濃
          度測試時，該測試器尚未逾越上開檢定合格後1 年之
          有效期限，即仍在檢定合格有效期間使用次數範圍內
          ，顯見異議人辯稱酒精濃度測試器疑似故障云云，應
          係脫免之詞，不足採信。
五、綜上所述，本件異議人於上揭時、地之違規行為事證明確，
    原處分機關依道路交通管理處罰條例第35條第4 項、第67條
    第2 項，裁處異議人罰鍰60000 元，及吊銷駕駛執照，且禁
    止其於3 年內考領駕駛執照，核無違誤，本件聲明異議人之
    異議為無理由，應予駁回。
據上論斷，應依道路交通案件處理辦法第19條，裁定如主文。
中    華    民    國    98    年    5     月    19    日
                  交通法庭法  官  胡宜如
以上正本證明與原本無異。
如不服本裁定，應於裁定送達後五日內向本院提出抗告狀 (須附
繕本 )。
中    華    民    國    98    年    5     月    19    日
                          書記官  陳文新


司法院資訊處製作；財團法人民間司法改革基金會備份。
